【裁判字號】    90,上易,2587
【裁判日期】    900803
【裁判案由】    侵占
【裁判全文】
臺灣高等法院刑事判決                            九十年度上易字第二五八七號
    上  訴  人
    即  自訴人  丙○○○股份有限公司
    法定代理人  乙○○
    被      告  甲○○
右上訴人因自訴被告侵占案件，不服台灣桃園地方法院九十年度自字第六三號，中華
民國九十年六月十三日第一審判決，提起上訴，本院判決如左：
    主  文
上訴駁回。
    理  由
一、自訴意旨略以：被告甲○○係自訴人公司雇用派駐桃園市○○路台北桃源社區總
    幹事，專司收取社區管理費及其他代表公司作其他應服務之事項，詎被告利用職
    務之便，將收取之管理費及保管向詹再傳借用之音響侵占入己，為社區管理委員
    會發現，於民國（下同）八十九年五月份離職，迄今被管委會陸續發現計侵占管
    理費、停車費新台幣（下同）五萬七千三百四十三元，音響折價扣賠三萬元，前
    列款項已由管委會分別由自訴人公司服務費項下扣抵，另侵占住戶陳天賜等私人
    財物四萬一千元，該款管委會亦要求自訴人公司賠償，因認被告涉犯刑法侵占罪
    嫌云云。
二、按犯罪之被害人得提起自訴，固為刑事訴訟法第三百十九條第一項所明定，惟所
    謂「犯罪之被害人」係以因犯罪而直接被害之人為限，最高法院廿五年度上字第
    一三０五號、廿六年渝上字第八九三號判例著有判例可資參照。又不得提起自訴
    而提起者，應諭知不受理之判決，刑事訴訟法第三百三十四條亦定有明文。
三、經查：依據自訴狀中所載及自訴代理人趙正明於原審審理中之陳述，被告甲○○
    所侵占者無非係「台北桃源社區」管理委員會之各項管理費、社區若干住戶委由
    被告僱工修繕之費用，另外則涉及該社區若干住戶與被告間之私人債務，被告亦
    不否認該等事實，因之，本案中之直接受害人應係「台北桃源社區」管理委員會
    及該社區之住戶，而非自訴人無訛。自訴人之法定代理人上訴意旨雖指稱：自訴
    人與台北桃源社區訂有合約，依照合約第七條第十款（誤載為第十一條）收取管
    理費係受委託工作項目之一，自訴人雇用被告甲○○派駐桃源社區工作，其一切
    行為均代表自訴人，含括收取管理費在內，如侵占花用，依約自訴人必須賠償，
    故被告侵占行為之被害人係自訴人，非社區云云，並提呈駐衛保全服務契約書影
    本一份為佐，然本院觀諸該承攬契約第四條規定，駐衛保全服務費之支付，係以
    月結方式，由自訴人持發票向「台北桃源社區」管理委員會報請，而非逕自於所
    收取之管理費抽取，足徵該管理費僅屬「代收」之性質，所有權人仍係「台北桃
    源社區」管理委員會，則被告侵占該等款項，其直接被害人當係「台北桃源社區
    」管理委員會，縱自訴人事後因被告（即受雇人）之侵權行為，而須代償其所侵
    占之款項，惟此僅事後之賠償問題，自屬間接受害甚明，睽諸上揭說明自不得對
    之提起自訴，是原審依法諭知本件自訴不受理，核無不當。自訴人上訴意旨執前
    詞指摘原判決不當，為無理由，應予駁回。並依法不經言詞辯論為之。
據上論斷，應依刑事訴訟法第三百七十二條、第三百六十八條判決如主文
中    華    民    國    九十    年       八       月        三          日
                              臺灣高等法院刑事第十庭
                                  審判長法  官  溫  耀  源
                                        法  官  林  銓  正
                                        法  官  黃  金  富
右正本證明與原本無異。
不得上訴。
                                        書記官  江  采  廷
中    華    民    國    九十    年       八       月        六          日


司法院資訊處製作；財團法人民間司法改革基金會備份。
